---
title: "Rapport"
author: "Ahamad MOHAMMAD; Minko Bikono NEIL-JOVY; Simon GELBART; Willen AMICHE"
date: "`r Sys.Date()`"
output:
  pdf_document:
    latex_engine: xelatex
---


## **Introduction**

Notre objectif est d’explorer l’impact des stratégies de recrutement sur les performances sportives des clubs et joueurs. En combinant des statistiques individuelles, collectives et des données de transferts, nous chercherons à identifier les tendances qui influencent la réussite des équipes sur plusieurs saisons. 


### **📊 Description des variables**

#### - 🧍‍♂️ Player Stats 2021-2022 (`2021-2022 Football Player Stats.csv`)

143 variables – chaque ligne correspond à un joueur pour la saison 2021-2022.

| Variable          | Type      | Description approximative |
|-------------------|-----------|----------------------------|
| `Rk`              | int64     | Rang ou ID du joueur       |
| `Player`          | object    | Nom du joueur              |
| `Nation`          | object    | Nationalité                |
| `Pos`             | object    | Poste                      |
| `Squad`           | object    | Club                       |
| `Comp`            | object    | Compétition principale     |
| `Age`             | object    | Âge                        |
| `Born`            | object    | Année de naissance         |
| ...               | ...       | ...et plus de 130 autres statistiques de jeu : buts, passes, tirs, dribbles, fautes, tacles, interceptions, passes progressives, etc. |
| `AerWon`          | float64   | Duels aériens gagnés       |
| `AerLost`         | float64   | Duels aériens perdus       |
| `AerWon%`         | float64   | Pourcentage de duels aériens gagnés |

---

#### - 🏟️ Team Stats 2021-2022 (`2021-2022 Football Team Stats.csv`)

20 variables – chaque ligne correspond à une équipe.

| Variable          | Type      | Description |
|------------------|-----------|-------------|
| `Rk`             | int64     | Rang        |
| `Squad`          | object    | Nom du club |
| `Country`        | object    | Pays        |
| `LgRk`           | int64     | Classement dans la ligue |
| `MP`, `W`, `D`, `L` | int64  | Matchs joués, Victoires, Nuls, Défaites |
| `GF`, `GA`, `GD` | int64     | Buts pour, contre, différence |
| `Pts`, `Pts/G`   | int64 / float64 | Points et moyenne par match |
| `xG`, `xGA`, `xGD`, `xGD/90` | float64 | Données d’expected goals |
| `Attendance`     | int64     | Affluence moyenne |
| `Top Team Scorer`| object    | Meilleur buteur |
| `Goalkeeper`     | object    | Gardien principal |

---

#### - 🏟️ Team Stats 2022-2023 (`2022-2023 Football Team Stats.csv`)

Même structure et signification que pour 2021-2022, mais avec la saison suivante.

---

#### - 🔄 Transfers Été 2022 (`2022_2023_football_summer_transfers.csv`)

11 variables – chaque ligne correspond à un transfert.

| Variable        | Type    | Description |
|----------------|---------|-------------|
| `name`         | object  | Nom du joueur transféré |
| `position`     | object  | Poste            |
| `age`          | object  | Âge              |
| `market_value` | object  | Valeur estimée   |
| `country_from` | object  | Pays de départ   |
| `league_from`  | object  | Ligue de départ  |
| `club_from`    | object  | Club de départ   |
| `country_to`   | object  | Pays d’arrivée   |
| `league_to`    | object  | Ligue d’arrivée  |
| `club_to`      | object  | Club d’arrivée   |
| `fee`          | object  | Montant du transfert (peut contenir "Free", "Loan", etc.) |

---

## **Analyse et réponses aux questions**


```{r chargement-librairies, message=FALSE}
# Chargement des packages nécessaires

library(tidyverse)
library(ggplot2)
```


```{r importation-donnees, message=FALSE, warning=FALSE}
# Importation des données

player_stats_2021_2022 <- read.csv("data/2021-2022 Football Player Stats.csv", sep = ";", fileEncoding = "ISO-8859-1")
team_stats_2021_2022 <- read.csv("data/2021-2022 Football Team Stats.csv", sep = ";", fileEncoding = "ISO-8859-1")
team_stats_2022_2023 <- read.csv("data/2022-2023 Football Team Stats.csv", sep = ";", fileEncoding = "ISO-8859-1")
transfers_2022 <- read.csv("data/2022_2023_football_summer_transfers.csv", sep = ",", fileEncoding = "ISO-8859-1")
```

---

### **Question 1:** Quels clubs ont le plus recruté par poste (top 20) ?

#### 🎯 Objectif:
Identifier les **20 clubs les plus actifs** lors du mercato d’été 2022 en termes de nombre de recrues, puis visualiser quels postes ont été ciblés en priorité par ces clubs. Cela permet de mieux comprendre les **stratégies de renforcement** des effectifs selon les lignes de jeu (défense, milieu, attaque).



```{r message=FALSE}
# Code

# Nettoyage de base
transfers_clean <- transfers_2022 %>%
  filter(!is.na(club_to), !is.na(position), position != "")

# Regrouper et compter
recrutements_par_poste <- transfers_clean %>%
  group_by(club_to, position) %>%
  summarise(nb_recrues = n(), .groups = "drop")

# Garder uniquement les 20 clubs ayant recruté le plus globalement
top_clubs <- recrutements_par_poste %>%
  group_by(club_to) %>%
  summarise(total_recrues = sum(nb_recrues)) %>%
  top_n(20, total_recrues) %>%
  pull(club_to)

# Filtrer les données
recrutements_top <- recrutements_par_poste %>%
  filter(club_to %in% top_clubs)

# Visualisation 
ggplot(recrutements_top, aes(x = position, y = fct_reorder(club_to, nb_recrues), fill = nb_recrues)) +
  geom_tile(color = "white") +
  scale_fill_gradient(low = "lightblue", high = "darkblue") +
  labs(
    title = "Top 20 clubs – nombre de recrues par poste (été 2022)",
    x = "Poste",
    y = "Club",
    fill = "Nombre de recrues"
  ) +
  theme_minimal(base_size = 12) +
  theme(axis.text.x = element_text(angle = 45, hjust = 1))
```

#### 🧠 Interprétation du graphique:

- 🔵 **US Salernitana 1919** est le club qui a le plus recruté tous postes confondus, avec un **focus important sur les milieux offensifs** et **défenseurs centraux**.

- 🔵 **US Lecce**, **US Cremonese** et **Udinese Calcio** (clubs italiens) montrent aussi une stratégie de **renforcement défensif**, particulièrement en **centre-back**.

- 🔵 **Olympique de Marseille** et **Nottingham Forest** ont **diversifié leurs recrutements** sur plusieurs lignes, y compris **les ailes** (*left/right winger*).

- 🎯 On observe une **forte demande en milieux de terrain**, notamment :
  - *Attacking Midfield*
  - *Defensive Midfield*
  - *Centre Midfield*

-  Peu de clubs ont recruté plusieurs **gardiens**, ce qui est logique : un club n’en fait souvent venir qu’un seul par saison.

-  Certains clubs comme **FC Empoli** ou **OGC Nice** présentent une stratégie de recrutement **équilibrée sur différentes lignes**, ce qui pourrait indiquer un **renouvellement global de l’effectif**.


---

### **Question 2:** Quels postes sont les plus valorisés sur le marché ?


#### 🎯 Objectif:
Visualiser la valeur marchande des joueurs par poste pour comprendre quels types de profils sont les plus prisés financièrement sur le marché. Cela permet de hiérarchiser les postes selon leur importance économique dans le football professionnel. Pour ça, on se base sur le mercato qui a eu lieu durant l'été 2022.


```{r message=FALSE}

transfers_clean <- transfers_2022 %>%
  filter(!is.na(position), !is.na(market_value)) %>%
  distinct(name, position, age, .keep_all = TRUE) %>%
  mutate(
    market_value = gsub("[^0-9\\.]", "", market_value),  # pour Retirer tout sauf chiffres et point
    market_value_num = as.numeric(market_value)
  ) %>%
  filter(market_value_num >= 1.5)

# On crée une colonne pour regrouper certains postes qui sont très proches
transfers_clean <- transfers_clean %>%
  mutate(position_fr = position) %>%
  mutate(position_fr = recode(position_fr,
                              "Second Striker" = "Attaquant",
                              "Centre-Forward" = "Attaquant",
                              "Forward Attacker" = "Attaquant",
                              "attack" = "Attaquant",
                              "Right Midfield" = "Ailier droit",
                              "Left Midfield" = "Ailier gauche",
                              "Attacking Midfield" = "Milieu offensif",
                              "Central Midfield" = "Milieu central",
                              "Defensive Midfield" = "Milieu central", 
                              "Centre-Back" = "Défenseur central",
                              "defence" = "Défenseur central",
                              "Right Winger" = "Ailier droit",
                              "Left Winger" = "Ailier gauche", 
                              "Left-Back" = "Défenseur gauche",
                              "Right-Back" = "Défenseur droit",
                              "Goalkeeper" = "Gardien de but",
                              .default = position_fr))  # Par défaut, on garde la position d'origine

# Calcul de la moyenne et de l'écart-type des valeurs marchandes par poste
transfers_clean_stats <- transfers_clean %>%
  group_by(position_fr) %>%
  filter(n() >= 5) %>%  
  summarise(
    mean_value = mean(market_value_num, na.rm = TRUE),
    sd_value = sd(market_value_num, na.rm = TRUE)
  )

# Visualisation avec un barplot et des barres d'erreur pour voir les postes qui ont une grosse différence de prix
ggplot(transfers_clean_stats, aes(x = reorder(position_fr, mean_value), y = mean_value)) +
  geom_bar(stat = "identity", fill = "#4CAF50") +  
  geom_errorbar(aes(ymin = pmax(mean_value - sd_value, 0), ymax = mean_value + sd_value), width = 0.2) +
  labs(
    title = "Valeur marchande moyenne par poste (mercato été 2022)",
    x = "Poste",
    y = "Valeur marchande moyenne (Millions d'€)"
  ) +
  theme_minimal(base_size = 12) +
  coord_flip()

```


#### 🧠 Interprétation du graphique:

- 🔵 Attaquants sont les joueurs les plus valorisés sur le marché, avec une valeur moyenne bien supérieure aux autres postes. Cela reflète leur importance dans le football moderne où les performances offensives et l'impact marketing sont décisifs.

- 🔵 Défenseurs centraux occupent la deuxième place en termes de valeur. Leur rôle dans la stabilité défensive et l'organisation du jeu explique cette valorisation élevée.

- 🔵 Ailiers droits et gauches présentent également des valeurs importantes, avec une survalorisation légère des ailiers droits, souvent gauchers et capables de repiquer dans l'axe, profil très recherché aujourd'hui.

- 🔵 Milieux centraux sont très valorisés grâce à leur polyvalence et leur influence dans le jeu, tandis que les milieux offensifs voient leur valeur décliner, en lien avec l’évolution des systèmes de jeu modernes.

- 🔵 Défenseurs latéraux (gauche et droit) restent recherchés pour leur polyvalence attaque/défense, avec une légère valeur supérieure pour les latéraux gauches.

- 🔵 Gardiens de but sont nettement moins valorisés, leur poste étant moins "vendeur" et très spécifique par rapport aux autres.

---


### **Question 3:** Corrélation entre xG (expected goals) et points ? 

#### 🎯 Objectif:

Analyser si le nombre d’expected goals (xG) réalisés par une équipe est corrélé avec son total de points en championnat. Cela permet de vérifier si produire beaucoup d’occasions (même sans forcément marquer) est un bon indicateur de performance globale.
On utilise les données de la saison 2022-2023.


```{r message=FALSE}
# On utilise les données de la saison 2022-2023
team_stats_22_23 <- team_stats_2022_2023 %>%
  select(Squad, xG, Pts)

# Nettoyage basique : on supprime les NA au cas où
team_stats_22_23 <- team_stats_22_23 %>%
  filter(!is.na(xG), !is.na(Pts))

# Visualisation scatter plot
ggplot(team_stats_22_23, aes(x = xG, y = Pts)) +
  geom_point(color = "#1f77b4", size = 3) +
  geom_smooth(method = "lm", se = FALSE, color = "red", linetype = "dashed") +
  labs(
    title = "Corrélation entre Expected Goals (xG) et Points en championnat (2022-23)",
    x = "Expected Goals (xG)",
    y = "Points",
  ) +
  theme_minimal(base_size = 12)

```


#### 🧠 Interprétation du graphique:

- 🔵 Le graphique montre une forte corrélation positive entre les expected goals (xG) et les points obtenus lors de la saison 2022-2023

- 🔵 Cela confirme que créer des occasions de qualité est un facteur clé de réussite sur une saison.

- 🔵 Toutefois, certains clubs s'écartent de la tendance, montrant que l'efficacité offensive ou la solidité défensive influencent aussi fortement les résultats.

- 🎯 En résumé, les xG sont un très bon indicateur de performance, mais ils doivent être combinés à d'autres aspects du jeu pour expliquer complètement le succès d'une équipe.

---

### **Question 4:** Quel est l'impact des transferts sur la performance des clubs entre 2021-2022 et 2022-2023 ?


#### 🎯 Objectif:

Analyser l'évolution de la performance des clubs entre deux saisons (2021-2022 ➔ 2022-2023) en fonction de leur nombre de recrues durant l'été 2022.
L'objectif est de voir s'il existe une corrélation entre l'activité sur le marché des transferts (quantité de recrutements) et l'évolution du classement d'une saison sur l'autre.



```{r message=FALSE}
# Regrouper les clubs qui ont recruté et compter
nb_recrues_club <- transfers_clean %>%
  group_by(club_to) %>%
  summarise(nb_recrues = n(), .groups = "drop")

# Préparer les classements par saison
classements_2021_2022 <- team_stats_2021_2022 %>%
  select(Squad, LgRk) %>%
  rename(club = Squad, classement_2022 = LgRk)

classements_2022_2023 <- team_stats_2022_2023 %>%
  select(Squad, LgRk) %>%
  rename(club = Squad, classement_2023 = LgRk)

# Fusionner tout ensemble
evolution_clubs <- classements_2021_2022 %>%
  inner_join(classements_2022_2023, by = "club") %>%
  left_join(nb_recrues_club, by = c("club" = "club_to")) %>%
  mutate(
    nb_recrues = replace_na(nb_recrues, 0),  # certains clubs peuvent avoir 0 recrutement
    evolution_classement = classement_2022 - classement_2023
  )

# Pour la visualisation, créer des classes selon nombre de recrues
evolution_clubs <- evolution_clubs %>%
  mutate(
    categorie_recrutement = case_when(
      nb_recrues == 0 ~ "0 recrue",
      nb_recrues <= 3 ~ "1-3 recrues",
      nb_recrues <= 6 ~ "4-6 recrues",
      TRUE ~ "7+ recrues"
    )
  )

# Visualisation : boxplot pour voir la distribution de l'évolution du classement par catégorie de recrutement
ggplot(evolution_clubs, aes(x = categorie_recrutement, y = evolution_classement, fill = categorie_recrutement)) +
  geom_boxplot(alpha = 0.7) +
  scale_fill_manual(values = c("lightblue", "skyblue", "blue", "darkblue")) +
  geom_hline(yintercept = 0, linetype = "dashed", color = "red") +
  labs(
    title = "Impact du recrutement sur l'évolution du classement (2021-2023)",
    subtitle = "Distribution de l'évolution de position en fonction du nombre de recrues estivales",
    x = "Nombre de recrues (catégories)",
    y = "Evolution du classement (positif = amélioration)",
    fill = "Recrutements"
  ) +
  theme_minimal(base_size = 12)


```


#### 🧠 Interprétation du graphique:

-  Le graphique étudie la relation entre le nombre de joueurs recrutés durant l’été 2022 et l'évolution du classement entre 2021-2022 et 2022-2023.

- 🔵 Clubs sans recrues : résultats très variables, médiane proche de zéro.

- 🔵 1 à 3 recrues : tendance à une légère dégradation du classement.

- 🔵 4 à 6 recrues : amélioration modérée, avec une médiane légèrement positive.

- 🔵 7 recrues ou plus : résultats très hétérogènes, avec une médiane plutôt négative, montrant que recruter massivement n'est pas une garantie de succès.

- 🎯 En résumé, le graphique souligne que recruter beaucoup n'est pas toujours efficace ; recruter intelligemment reste la meilleure stratégie pour progresser.

